【裁判字號】    98,交聲,2125
【裁判日期】    980716
【裁判案由】    聲明異議
【裁判全文】
臺灣臺中地方法院交通事件裁定        98年度交聲字第2123號
                                    98年度交聲字第2125號
                                    98年度交聲字第2126號
原處分機關  交通部公路總局臺中區監理所
異  議  人
即受處分人  甲○○
上列異議人因違反道路交通管理處罰條例案件，對於交通部公路
總局臺中區監理所中華民國九十八年五月十五日、九十八年五月
二十五日所為之裁決（中監違字第裁六０－Ｊ00000000
號、六０－Ｐ00000000號、六０－ＨＤ0000000
號），聲明異議，本院裁定如下：
    主    文
原處分均撤銷。
    理    由
一、原處分機關交通部公路總局臺中區監理所處分意旨係以：異
    議人即受處分人（下稱異議人）甲○○所有之車牌號碼2431
    －NH號自用小客車，分別於(一)民國九十六年十二月二十三日
    十二時三十八分許，在台十四線五一公里處，因「限速七０
    公里，經測速時速八三公里，超速一三公里，未滿二０公里
    」之違規行為，為南投縣政府警察局交通隊員警以其有違反
    道路交通管理處罰條例第四十條規定之行為，逕行製作投警
    交字第Ｊ00000000號舉發通知單予以舉發；(二)九十
    七年七月十六日十二時二十八分許，在花蓮縣吉安鄉○○路
    、慈惠一街口，因「不遵守道路交通標線之指示」之違規行
    為，為花蓮縣警察局交通隊員警以其有違反道路交通管理處
    罰條例第六十條第二項第三款規定之行為，逕行製作花警交
    字第Ｐ00000000號舉發通知單予以舉發；(三)九十七
    年四月八日十六時三十六分許，在中投公路南下八‧三公里
    處，因「限速七０公里，經測速時速八四公里，超速一四公
    里，未滿二０公里（經雷達、雷射測速儀器採證）」之違規
    行為，為臺中縣警察局交通警察隊員警以其有違反道路交通
    管理處罰條例第四十條規定之行為，逕行製作中縣警交相字
    第ＨＤ0000000號舉發通知單予以舉發。異議人均未
    於應到案期限前到案，原處分機關交通部公路總局臺中區○
    ○○○○道路交通管理處罰條例第四十條、第六十條第二項
    第三款、第六十三條第一項及違反道路交通管理事件統一裁
    罰基準及處理細則第四十三條、第四十四條及第六十七條之
    規定，以中監違字第裁六０－Ｊ00000000號、六０
    －Ｐ00000000號、六０－ＨＤ0000000號裁
    決書，分別裁處異議人罰鍰新臺幣（下同）二千二百元、一
    千八百元、二千二百元，並記違規點數一點，於法並無不合
    等語。
二、異議人甲○○聲明異議意旨略以：伊因故未在之前住址居住
    ，致未收到違規通知單云云。
三、按汽車駕駛人，行車速度，超過規定之最高時速，或低於規
    定之最低時速，除有第四十三條第一項第二款情形外，處新
    臺幣一千二百元以上二千四百元以下罰鍰；再汽車駕駛人有
    道路交通管理處罰條例第四十條之情形者，除依原條項處罰
    鍰外，並記違規點數一點，道路交通管理處罰條例第四十條
    、第六十三條第一項第一款，分別定有明文。又按汽車駕駛
    人，駕駛汽車有不遵守道路交通標誌、標線、號誌之指示之
    情形，而本章各條無處罰之規定者，處九百元以上一千八百
    元以下罰鍰，道路交通管理處罰條例第六十條第二項第三款
    定有明文。末按逕行舉發道路交通管理事件，應按已查明之
    資料填註車牌號碼、車輛種類、車主姓名及地址，並於通知
    單上方空白處加註逕行舉發之文字後，由舉發機關送達被通
    知人，違反道路交通管理事件統一裁罰標準及處理細則第十
    一條第一項第四款分別定有明文。再按送達應向受送達人之
    住居所、事務所或營業所為之；不能送達住所或以補充送達
    、留置送達之方式為之者，得將文書寄存送達地之地方自治
    或警察機關，並作送達通知書兩份，一份黏貼於應受送達人
    住居所、事務所、營業所或其就業處所門首，另一份交由鄰
    居轉交或置於該送達處所信箱或其他適當位置，以為送達；
    由郵政機關為送達者，得將文書寄存於送達地之郵政機關，
    行政程序法第七十二條第一項、第七十四條第一、二項亦有
    明文。
四、經查：本件異議人甲○○所有之車牌號碼2431－NH號自用小
    客貨車，分別於(一)九十六年十二月二十三日十二時三十八分
    許，在台十四線五一公里處，因「限速七０公里，經測速時
    速八三公里，超速一三公里，未滿二０公里」之違規行為；
    (二)九十七年七月十六日十二時二十八分許，在花蓮縣吉安鄉
    ○○路、慈惠一街口，因「不遵守道路交通標線之指示」之
    違規行為；(三)九十七年四月八日十六時三十六分許，在中投
    公路南下八‧三公里處，因「限速七０公里，經測速時速八
    四公里，超速一四公里，未滿二０公里（經雷達、雷射測速
    儀器採證）」之違規行為，為南投縣政府警察局交通隊、花
    蓮縣警察局交通隊、臺中縣警察局交通警察隊員警分別以投
    警交字第Ｊ00000000號、花警交字第Ｐ00000
    000號、中縣警交相字第ＨＤ0000000號舉發通知
    單逕行舉發，固有舉發通知單暨採證照片等件在卷可按；惟
    查，前揭舉發通知單所記載應到案日期分別為九十七年二月
    十五日前、九十七年九月十二日前、九十七年五月十五日前
    ，上開舉發通知單經舉發機關以異議人戶籍地址「臺中縣大
    里市○○路○段祥興二巷一一號」為送達，因無法送達而退
    件後，舉發機關復分別於九十七年二月二十六日、九十七年
    十月二日、九十七年五月三十日依上揭行政程序法之規定，
    將舉發通知單寄存送達於大里郵局，此有個人基本資料查詢
    結果、南投縣政府警察局送達證書、花蓮縣警察局交通隊送
    達證書、臺中縣警察局送達證書各一紙在卷可憑。則上開舉
    發通知單合法送達異議人之日期，均在舉發通知單上所載應
    到案日期之後，異議人縱使在寄存送達當日前往郵局領取該
    份舉發通知單，亦無從依其上所記載之應到案期限，享有自
    動到案並繳納較低額罰鍰之機會。原處分機關疏未詳查及此
    ，認定異議人逾越應到案期限，而分別逕予裁決法定最高金
    額罰鍰二千二百元、一千八百元、二千二百元，並記違規點
    數一點，於法即有未合，已難維持。是關此部分原處分機關
    所為原處分均應予撤銷，並予發回，由舉發機關重新送達舉
    發通知單，並給予異議人合理之應到案期限，始能認定異議
    人有無逾越指定期間拒不到案繳納罰鍰之情事，再依法定程
    序處理，以資適法。
據上論斷，應依道路交通管理處罰條例第八十七條第二項、道路
交通案件處理辦法第二十條規定，裁定如主文。
中    華    民    國    98    年    7     月    16    日
                  交通法庭  法  官  陳思成
上正本證明與原本無異。
如不服本裁定，應於送達後五日內，向本院提出抗告狀。
                            書記官  吳詩琳
中    華    民    國    98    年    7     月    16    日


司法院資訊處製作；財團法人民間司法改革基金會備份。
